【裁判字號】    99,上訴,34
【裁判日期】    990118
【裁判案由】    毒品危害防制條例
【裁判全文】
臺灣高等法院刑事判決                  99年度上訴字第34號
上  訴  人
即  被  告  甲○○
上列上訴人因毒品危害防制條例案件，不服臺灣士林地方法院98
年度審訴字第952 號，中華民國98年11月27日第一審判決（起訴
案號：臺灣士林地方法院檢察署98年度毒偵字第1686號），提起
上訴，本院判決如下：
    主  文
上訴駁回。
    理  由
一、按刑事訴訟法第350條、第361條、第362條、第367條規定，
    不服地方法院之第一審判決而上訴者，須提出上訴書狀，並
    應敘述具體理由，為上訴必備之程式；其所提出之書狀未敘
    述上訴理由，或僅曾以言詞陳述上訴理由者，均應於上訴期
    間屆滿後20日內補提理由書於第一審法院。第一審法院經形
    式審查，認逾期未補提上訴理由者，應定期間先命補正；逾
    期未補正者，為上訴不合法律上之程式，應以裁定駁回。倘
    已提出上訴理由，但所提非屬具體理由者，則由第二審法院
    以上訴不合法律上之程式，判決駁回。而所謂具體理由，必
    係依據卷內既有訴訟資料或提出新事證，指摘或表明第一審
    判決有何採證認事、用法或量刑等足以影響判決本旨之不當
    或違法，而構成應予撤銷之具體事由，始克當之（例如：依
    憑證據法則具體指出所採證據何以不具證據能力，或依憑卷
    證資料，明確指出所為證據證明力之判斷如何違背經驗、論
    理法則）；倘僅泛言原判決認定事實錯誤、違背法令、量刑
    失之過重或輕縱，而未依上揭意旨指出具體事由，或形式上
    雖已指出具體事由，然該事由縱使屬實，亦不足以認為原判
    決有何不當或違法者（例如：對不具有調查必要性之證據，
    法院未依聲請調查亦未說明理由，或援用證據不當，但除去
    該證據仍應為同一事實之認定），皆難謂係具體理由，俾與
    第二審上訴制度旨在請求第二審法院撤銷、變更第一審不當
    或違法之判決，以實現個案救濟之立法目的相契合，並節制
    濫行上訴（最高法院97年度台上字第892 號判決意旨參照）
    。又依刑事訴訟法第367 條之文義及立法意旨，僅於「上訴
    書狀未敘述上訴理由」之情形，為保障上訴人之權益，始有
    補正之問題。至有無敘述理由，第一審法院僅作形式上之審
    查，如上訴書狀形式上已敘述不服原判決之意旨者，即與未
    敘述上訴理由之情形有別，無庸再命補正；至於其理由是否
    具體，則屬第二審法院審查之範圍，亦不在命補正之列。亦
    即上訴書狀已記載理由，並有具體之敘述時，其上訴既屬合
    法，第二審法院固應就其理由之是否可取，為實體之審理及
    判斷；如認其上訴書狀雖記載理由，但並未具體敘述時，則
    無須再命補正，可逕認其上訴不合法，以判決駁回之（最高
    法院97年度台上字第3889號判決意旨參照）。
二、本件原判決以上訴人即被告甲○○所犯並非死刑、無期徒刑
    或最輕本刑為3 年以上有期徒刑之罪，其於原審準備程序中
    就被訴事實為有罪之陳述，經原審法官告知簡式審判程序之
    旨，並聽取公訴人、被告之意見後，裁定由受命法官獨任進
    行簡式審判程序，以被告甲○○前因施用毒品案件，經裁定
    送觀察、勒戒後，認有繼續施用毒品之傾向，再經裁定強制
    戒治1年，於民國（下同）91年6月4日強制戒治期滿。又於9
    1年間因施用毒品案件，經原審92年度訴字第464號判處有期
    徒刑8月、4月，應執行有期徒刑10月確定；另因涉偽造貨幣
    、違反槍砲彈藥刀械管制條例等案件，經原審92年度訴字第
    465號判處有期徒刑3年8月、2年，應執行有期徒刑5年8月，
    經上訴駁回後確定，並與前揭毒品案件定應執行刑為有期徒
    刑6年4月，上開案件嗣經原審96年度聲減字第1754號減刑，
    並定應執行刑為有期徒刑5年9月，於97年8 月25日假釋出監
    ，所餘刑期付保護管束，迄98年8 月25日保護管束期滿未經
    撤銷，視為執行完畢，檢察官依法對於被告提起本件公訴，
    而認定被告於強制戒治執行完畢釋放後5年內，於98年9 月1
    日晚上某時，在其位於臺北縣淡水鎮○○街42之3號4樓住處
    內，以吞食友人所交付含有海洛因成分藥物之方式，施用第
    一級毒品海洛因1 次之犯罪事實，業經被告甲○○於原審時
    坦承不諱，且被告為警查獲後所採尿液，經送臺灣尖端先進
    生技醫藥股份有限公司檢驗結果，確呈嗎啡類（為海洛因之
    代謝物）陽性反應等情，有該公司濫用藥物檢驗報告、受保
    護管束人尿液檢體監管紀錄表等可資佐證，被告之自白核與
    事實相符，而堪採信，因認被告施用第一級毒品海洛因之事
    證明確，犯行可以認定，核係犯毒品危害防制條例第10條第
    1 項施用第一級毒品罪，其持有毒品之低度行為為施用毒品
    之高度行為吸收，不另論罪。並參以被告有上述前科執行情
    形，此有臺灣高等法院被告前案紀錄表在卷可佐，其於前案
    有期徒刑執行完畢後，5 年內故意再犯有期徒刑以上之本罪
    ，為累犯，經審酌被告曾因施用毒品犯行而送觀察、勒戒及
    強制戒治，仍不知悛悔，復又觸犯本件犯行，然被告施用第
    一級毒品海洛因1 次之行為係傷害自身健康，犯後亦坦承犯
    行，態度尚屬良好等一切情狀，量處有期徒刑9 月等情，均
    已詳敘其所憑證據、認定理由及量刑依據，從形式上觀察，
    原判決並無認定事實錯誤、量刑違反比例原則而有失之過重
    之情形。
三、本件被告上訴意旨略以：上訴人係在不知情之情形下吞食友
    人交付含有海洛因成分藥物云云，惟查：被告施用第一級毒
    品之犯行，業據被告於偵查中及原審坦承在案，而上開所辯
    核與其於偵查中所供：因為我腳受傷，沒辦法去北投國軍醫
    院喝美沙氡，一天不喝美沙氡，就會有斷戒症出現，所以我
    才會去藥房買戒嗎啡的藥來吃等情，顯然不同，其上訴意旨
    所指已值可疑，即難遽信，且核其上訴意旨所陳，並未依據
    卷內既有訴訟資料或提出新事證，指摘或表明第一審判決有
    何採證認事、用法或量刑等足以影響判決本旨之不當或違法
    ，而構成應予撤銷之具體事由，與刑事訴訟法第361條第2項
    所稱「具體理由」，尚非相當。本件原判決於被告犯行之認
    定依據，已詳述如上，量刑亦屬妥適，核無不當之情，應予
    維持。被告上訴意旨所指，難謂被告上訴已敘述具體理由，
    而足認定原判決有何不當或違法，其上訴核屬不合法律上之
    程式，應予駁回，並不經言詞辯論為之。
據上論斷，應依刑事訴訟法第367條前段、第372條，判決如主文
。
中    華    民    國    99    年     1    月    18    日
                  刑事第十庭    審判長法  官 陳榮和
                                      法  官 黃斯偉
                                      法  官 李春地
以上正本證明與原本無異。
如不服本判決，應於收受送達後10日內向本院提出上訴書狀，其
未敘述上訴之理由者並得於提起上訴後10日內向本院補提理由書
（均須按他造當事人之人數附繕本）「切勿逕送上級法院」。
                                      書記官 蘇秋
中    華    民    國    99    年    1     月    18    日
附錄：本案論罪科刑法條全文
毒品危害防制條例第10條第1項
施用第一級毒品者，處 6 月以上 5 年以下有期徒刑。


司法院資訊處製作；財團法人民間司法改革基金會備份。
